【裁判字號】    99,交聲,145
【裁判日期】    990430
【裁判案由】    違反道路交通管理處罰條例聲明異議
【裁判全文】
臺灣新竹地方法院交通事件裁定    99年度交聲字第145、154號
移送機關即
原處分機關  交通部公路總局新竹區監理所新竹市監理站
異  議  人
即受處分人  甲○○
上列異議人即受處分人因違反道路交通管理處罰條例案件，對於
交通部公路總局新竹區監理所新竹市監理站民國99年2月4日竹監
新四字第裁51-ZAQ096958、51-ZAQ098225號裁決書，聲明異議，
本院裁定如下：
    主  文
異議駁回。
    理  由
一、原處分意旨略以：異議人即受處分人甲○○所有之車號DH-9
    049號自小客車，於民國98年8月14日上午9時2分許，行經泰
    山收費站北向第9車道，分別因汽車行駛於應繳費之公路不
    依規定繳費、汽車行駛高速公路，於駛進收費站繳費時，未
    依標誌指示過站繳費，為台灣區○道○○○路局國道公路警
    察局第一警察隊泰山分隊隊員許明哲填掣公警局交字第ZAQ0
    96958、ZAQ098225號舉發違反道路交通管理事件通知單（下
    稱違規通知單），原處分機關調查後認異議人有前開違規行
    為，乃分別依道路交通管理處罰條例第27條第1項、第33條
    第3項之規定，裁處異議人罰鍰新台幣（下同）3,000元及60
    0元。
二、異議意旨略以：伊於99年2月1日至新竹市監理所辦理汽車檢
    驗手續時，才得知伊之用車DH-9049號自小客車誤入ETC車道
    ，欠罰鍰未繳，不得驗車，當下繳交1,000元並同時馬上寫
    申複書，向交通部國道高速公路局泰山收費站申訴，查明真
    相還伊公道。99年2月23日收到高公局回覆通知：「經查DVR
    檔採證照片與本人登記之車籍相符，足以認定該號車是違規
    等語。」，事實上98年8月14日伊在新竹工研院機械所開會
    ，有在場同會議之同事為證，也有會議紀錄為憑等，均足以
    證明伊車停在工研院51館B1（023停車位），確實伊並未開
    車於98年8月14日經過泰山收費站，單憑1張車頭黑白照片，
    是無法證明該車通過ETC車道，請調閱當日之錄影帶詳細檢
    視是否違規，爰依法聲明異議等語。
三、按處理違反道路交通管理事件，有關文書送達之程序，依行
    政程序法之規定，此據違反道路交通管理事件統一裁罰基準
    及處理細則第5條定有明文。而行政程序法第72條第1項前段
    規定：「送達，於應受送達人之住居所、事務所或營業所為
    之」；同法第73條第1項規定：「於應送達處所不獲會晤應
    受送達人時，得將文書付與有辨別事理能力之同居人、受僱
    人或應送達處所之接收郵件人員」，及同法第74條第1項亦
    規定：「送達，不能依前二條規定為之者，得將文書寄存送
    達地之地方自治或警察機關，並作送達通知書兩份，一份黏
    貼於應受送達人住居所、事務所、營業所或其就業處所門首
    ，另一份交由鄰居轉交或置於該送達處所信箱或其他適當位
    置，以為送達」、第2項：「前項情形，由郵政機關為送達
    者，得將文書寄存於送達地之郵政機關」。另按行政機關依
    行政程序法而為文書之送達，專依該法律之規定，且該法並
    無準用民事訴訟法或刑事訴訟法關於寄存送達自寄存之日起
    10日生效規定之規定，是文書合法寄存送達後，當自寄存之
    日起即時生效，並非於寄存之日起算10日生效，或自受送達
    人實際領取文書之日起生效（臺灣高等法院97年法律座談會
    第42、43號提案研討結果亦同此意見，最高行政法院97年度
    裁字第4898號、第3974號裁定意旨亦可參照），故行政機關
    或郵政機關依行政程序法第74條第1項規定為送達者，如於
    應受送達處所確已完成文書寄存於送達地之地方自治、警察
    機關或郵政機關（限郵務人員送達適用），並製作送達通知
    書二份，一份黏貼於送達處所之門首，另一份交由鄰居轉交
    或置於送達處所信箱或其他適當位置時，無論應受送達人實
    際上於何時受領文書，均以寄存生效時發生送達效力。次按
    受處分人不服道路交通管理處罰條例第8條所定主管機關所
    為之處罰，得於接到裁決書之翌日起20日內，向管轄地方法
    院聲明異議，道路交通管理處罰條例第87條第1項定有明文
    。又按交通法庭認聲明異議不合法律上之程式或其異議權已
    經喪失者，應以裁定駁回之，但其不合法律上之程式可補正
    者，應先定期命為補正，逾期不補正者，即予駁回，道路交
    通案件處理辦法第18條亦有明文。
四、經查：異議人所有之車號DH-9049號自小客車，於上開時間
    ，行經前揭地點，分別因汽車行駛於應繳費之公路不依規定
    繳費、汽車行駛高速公路，於駛進收費站繳費時，未依標誌
    指示過站繳費，經員警逕行舉發後，原處分機關於99年2月4
    日分別依道路交通管理處罰條例第27條第1項、第33條第3項
    之規定，製發竹監新四字第裁51-ZAQ098225、51-ZAQ096958
    號裁決書，裁處異議人罰鍰3,000元及600元，該裁決書於同
    年月8日向異議人之戶籍地為送達，因未獲會晤本人亦無受
    領文書之同居人、受雇人或應受送達處所接收郵件人員，已
    將該送達文書寄存建中郵局，並作送達通知書2份，1份黏貼
    於應受送達人住居所、事務所、營業所或其就業處所門首，
    1份置於該送達處所信箱或其他適當位置，以為送達等情，
    有違規通知單、裁決書、原處分機關送達證書等在卷可稽，
    揆諸上開說明，該裁決處分，已生合法寄存送達之效力，換
    言之，異議人聲明異議之期間即應自裁決書送達生效之99年
    2月8日起算，而異議期間為20日，此觀裁決書下方記載「受
    處分人不服處罰者，得於接到裁決書之翌日起20日內，以司
    法狀紙提出聲明異議，載明裁決日期、字號及理由，交由本
    （新竹市監理站）所轉送管轄地方法院」等字句甚明，從而
    ，異議人最遲應於99年3月1日向原處分機關聲明異議（因計
    算20日之末日為99年2月28日，係星期日亦為國定假日，應
    以次日代之，是本件聲明異議之期限應於99年3月1日屆至）
    ，然本件異議人卻遲至99年3月11日始向原處分機關聲明異
    議，有異議人提出之異議狀左上角新竹市監理站收文章戳所
    載日期附於本院卷內可按，是異議人聲明異議已逾道路交通
    管理處罰條例第87條第1項所定之20日不變期間，其聲明異
    議顯不合法律上之程式，且無從補正，自應予以駁回。
五、據上論結，應依道路交通案件處理辦法第18條，裁定如主文
    。
中    華    民    國    99    年    4    月     30    日
                  交通法庭    法  官  蔡欣怡
如不服本裁定，應於裁定送達後5日內向本院提出抗告狀。
以上正本證明與原本無異。
中    華    民    國    99    年    4     月    30    日
                              書記官  曾柏方

司法院資訊處製作；財團法人民間司法改革基金會備份。
